臺灣板橋地方法院刑事判決　　　　　 94年度交簡上字第115號
上　訴　人　臺灣板橋地方法院檢察署檢察官
上　訴　人
即?被?告　丙○○
上列上訴人因被告過失傷害案件，不服本院94年度交簡字第500
號中華民國94年9 月7日第一審判決（聲請案號：94年度偵字第
5191號），提起上訴，本院管轄之第二審合議庭判決如下：
    主  文
原判決撤銷。
丙○○因過失傷害人，處有期徒刑參月，如易科罰金，以參佰元
折算壹日。
    事  實
一、丙○○未考領駕駛執照，於民國93年8 月17日21時50分許，
    在臺北縣中和市○○路68號前，欲自劃設禁止停車線路段路
    邊，起駛其使用之車號4876-GV 號自小貨車時，理應注意行
    車起步前應顯示方向燈，注意前後左右有無車輛，並應讓行
    進中之車輛優先通行，而依當時天候晴，夜間有照明市區○
    路，無障礙物，視距良好等情狀，又無不能注意之情事，竟
    疏未注意騎乘車號JBS-109 號重型機車之甲○○，正遵行於
    慢車道自同向車道後方駛來，且疏未顯示左側方向燈，復疏
    未禮讓甲○○先行，即任意向左起駛，致車號4876-GV 號自
    小貨車頭猛然突出於車道內，甲○○見狀已閃避、煞車不及
    ，而撞擊車號4876-GV 號自小貨車左前車門，並因而受有右
    膝撕裂傷合併髖骨韌帶斷裂之傷害。
二、案經甲○○訴由臺北縣政府警察局中和分局分別移請臺灣板
    橋地方法院檢察署檢察官偵查後聲請簡易判決處刑。
    理  由
一、訊據被告丙○○固不否認於前揭時、地與告訴人甲○○發生
    車禍之事實，惟矢口否認有何過失傷害犯行，辯稱：車禍發
    生時，伊獨自一人在4876—GV號自小貨車內，坐在駕駛座上
    ，車門是關上的，當時伊僅是在車上駕駛座拿東西，並非由
    路旁起駛，且車禍發生時伊的自小貨車車頭並未突出於車道
    內，本件車禍係告訴人自己駕駛機車撞擊伊停放路旁的自小
    貨車云云。惟查：
  (1)上揭車禍及告訴人受傷之事實，有道路交通事故調查卷宗所
    附道路交通事故現場圖、道路交通事故調查報告表、當事人
    調查筆錄、事故現場、車損照片25紙、亞東紀念醫院甲種診
    斷證明書1 紙可資佐證。
  (2)證人即告訴人甲○○就車禍發生經過證稱：伊當時騎車經過
    民樂路68號前，前面有幾輛汽車依序停放路邊，因為慢車道
    被停放的車輛佔滿，因此伊保持直線前進，沿著慢車道與快
    車道的分界線前進，路旁被告駕駛的自小貨車忽然左轉出來
    ，並未打方向燈或開車燈，伊猝不及防，機車車頭斜板的右
    前方就和自小貨車駕駛座旁左側燈罩部分相撞，伊因此向左
    側滑倒，倒在自小貨車左側，被告從車內下車，一邊責罵伊
    為何撞被告的車，後來就以該自小貨車將伊送醫，但伊母親
    到達醫院，表示要報警時，被告就跑掉了等情（94年11月25
    日審判筆錄）。與證人即事發當時在目擊之丁○○證稱：案
    發當時伊在民樂路68號對面的修車廠上班，嗣後接受警員訪
    談而陳述目擊事實（同前審判筆錄），核以證人丁○○於警
    員訪談時證稱：當時聽到碰撞聲出門察看，看到對面自小貨
    車斜停於民樂路68號前，車頭向中正路，小貨車車頭有突出
    於路邊線，機車在邊線倒下，機車騎士（按即告訴人）左腳
    被機車壓住，右腳夾在機車前車頭斜板，有聽見老闆（按即
    被告）說要將傷者送醫等情（94年度偵字第5191號卷，第41
    頁），就案發當時車號4876-GV 號自小貨車、車號JBS-109
    號重型機車位置，所述互核相符。
  (3)被告雖以前情置辯，然以被告於本院訊問時自稱：當時僅係
    要到自小貨車車廂拿東西，竟捨緊靠近路邊人行道、較為安
    全之右前側車門開門進入車內，反刻意繞道，置身隨時有車
    輛駛來之車道上，打開駕駛座車門，再需避讓妨礙其取物動
    作之方向盤、儀表板，始能順利拿取物品，顯屬無謂之舉，
    經質以前詞後，復改稱係為擦拭儀表板方為斯舉，因此坐到
    駕駛座，然仍無從解釋何以不能自右前座避開方向盤，達到
    相同目的，其所辯情節反覆，已屬有疑。至證人即被告之妻
    乙○○雖證稱：案發當時被告是從所經營的冷氣水電行出去
    ，到自用小貨車上面拿電鑽等不能淋雨的東西，後來聽到被
    告指責告訴人騎車不小心之說話聲，才趕快到店外去看，發
    現告訴人腳受傷等情（同前審判筆錄），然就當時被告前往
    自小貨車拿取之物、拿取之原因、盤桓於車廂內之理由、當
    日自小貨車停放之時間，卸下何種物品、店內技工曾明鴻是
    否與被告同時回到店內、是否協助搬運等節，均支吾其詞，
    所述情節與被告經隔離訊問時所作之供述復見歧異，難認無
    隱，自無從逕採為對被告有利認定之佐證。
  (4)依肇事二車之車損照片所見，車號4876-GV 號自小貨車左側
    車門後方有撞擊凹痕，車號JBS-109 號重型機車則右前車頭
    斜板嚴重破碎，顯示車號JBS-109 號重型機車係以車頭撞擊
    車號4876-GV 號自小貨車左側車門後方位置，衡情告訴人不
    致於遵行車道直線前進間，無端生有自毀之念，頓將車頭向
    右轉向而衝撞路邊停放車輛側面，已可認定車號4876-GV 號
    自小貨車於案發時車頭確有突出於車道。再依被告對於案發
    時拿取物品之辯詞無從自圓其說、證人乙○○證述之情節顯
    有瑕疵，均見前述，而證人丁○○更證稱：車禍發生當時，
    被告的太太坐在自小貨車乘客座等情（94年度偵字第5191號
    卷，第41頁），益見證人乙○○之前揭證詞，無非係為附和
    被告並未駕駛車輛之辯詞，已難採認；而衡情被告果僅係獨
    自前往車上拿取物品，更無必要與乙○○分別端坐車廂內駕
    駛座、右前座上，顯然有載送乙○○並駕駛自小貨車之行為
    ，是證人甲○○證稱車禍當時車號4876-GV 號自小貨車係突
    然自路邊起駛乙情，當屬可信。
  (5)依道路交通安全規則第89條第1 項第6 款規定，車輛欲自路
    邊起駛時，應注意行車起步前應顯示方向燈，注意前後左右
    有無車輛，並應讓行進中之車輛優先通行，是被告駕駛自小
    貨車自路邊起駛，本有此注意義務。而依當時天候晴，夜間
    有照明市區○路，無障礙物，視距良好等情狀，又無不能注
    意之情事，復有道路交通事故調查報告表在卷可稽。而告訴
    人既因此車禍受傷，是被告之過失犯行與告訴人受傷之結果
    間，復有相當因果關係，亦可認定。
  (6)本案車禍經送臺灣省臺北縣區車輛行車事故鑑定委員會鑑定
    結果，認為被告駕駛自小貨車，路邊起駛未注意且讓車道上
    行駛之車輛先行，為肇事原因、告訴人並無肇事因素。有臺
    灣省臺北縣區車輛行車事故鑑定委員會函及鑑定意見書在卷
    可稽，亦同認被告於本案車禍具有過失。
  (7)綜據前述，被告所辯，無非事後卸責之詞，顯不可採。本案
    事證明確，被告犯行洵堪認定，自應依法論科。
二、核被告所為，係犯刑法第284 條第1 項前段之過失傷害罪。
    被告並無駕駛執照，此據其供承在卷，並有證照查詢畫面列
    印資料在卷可稽，被告無駕駛執照駕車，因而致人受傷而應
    負刑事責任，應依道路交通管理處罰條例第86條第1 項之規
    定加重其刑。原聲請簡易判決處刑意旨固認為被告係任意停
    放車號4876-GV 號自小貨車，使車頭突出於車道內，致告訴
    人撞擊自小貨車左前車門而受傷乙節，應有誤認，然與本院
    前揭認定：本案係因被告駕駛車號4876-GV 號自小貨車自路
    邊起駛，使車頭突出於車道內，致告訴人撞擊自小貨車左前
    車門而受傷之基本事實，仍屬相符，本院自仍得審認，附此
    敘明。原審以被告所犯罪證明確，予以論罪科刑，固非無見
    ，惟查，被告上訴意旨執詞否認有過失犯行，指摘原判決不
    當，固無理由，然本案被告過失情節已認定如前，原審依聲
    請書所載犯罪事實判決，未審酌被告係駕駛自小貨車自路邊
    起駛，並有無照駕駛之加重事由，所作事實認定及量刑即有
    未洽，應認檢察官依告訴人之聲請而上訴，認為原審量刑過
    輕，為有理由。原審判決既有此瑕疵，已無可維持，應予撤
    銷改判。爰審酌被告並未考領駕駛執照，竟率而駕駛汽車，
    對不特定人造成潛在危險，終因駕車輕忽而肇事，導致被害
    人甲○○受有前揭傷害，經醫囑應休養三個月，有前揭診斷
    證明書可稽，顯然傷勢不輕，肇事後下車將被害人送醫，然
    未留下聯絡資料或報警，即自行離去、避不見面，經警員調
    閱亞東紀念醫院急診室門口監視錄影帶，方能循線查獲，事
    後矢口否認犯行，飾詞圖卸，並全盤諉過於被害人，顯示毫
    無悔意，亦未給予任何補償，犯後態度不佳，實已不容輕縱
    ，兼衡被告之過失情節、所生危害等一切情狀，量處如主文
    所示之刑，並諭知易科罰金之折算標準，以示警懲。
三、證人乙○○於本院審理時，於案情有重要關係之事項，供前
    具結後，附和被告之辯詞而為虛偽之陳述，是否涉有刑法偽
    證罪嫌，應由檢察官另行偵辦。
據上論斷，應依刑事訴訟法第455 條之1 第1 項、第3 項、第
369 條第1 項前段、第364 條、第299 條第1 項前段，刑法第
284 條第1 項前段、第41條第1 項前段，道路交通管理處罰條例
第86條第1 項，罰金罰鍰提高標準條例第1 條前段、第2 條，判
決如主文。
本案經檢察官靳開聖到庭執行職務。
中　　華　　民　　國　　94　　年　　12　　月　　14　　日
                    交通法庭 ?f判長法  官  王屏夏
                                    法  官  彭全曄
                                    法  官  王偉光
右正本證明與原本無異
不得上訴
                                    書記官  陳怡君
中　　華　　民　　國　　94　　年　　12　　月　　15　　日
附錄本案論罪科刑法條全文：
刑法第二百八十四條
因過失傷害人者，處六月以下有期徒刑、拘役或五百元以下罰金
，致重傷者，處一年以下有期徒刑、拘役或五百元以下罰金。
從事業務之人，因業務上之過失傷害人者，處一年以下有期徒刑
、拘役或一千元以下罰金，致重傷者，處三年以下有期徒刑、拘
役或二千元以下罰金。
